臺灣雲林地方法院刑事判決
110年度訴字第148號
公  訴  人  臺灣雲林地方檢察署檢察官
被      告  林永文


選任辯護人  簡承佑律師
被      告  詹志明





上列被告因違反廢棄物清理法案件，經檢察官提起公訴（109年
度偵字第5636號），本院判決如下：
　　主　　文
林永文犯廢棄物清理法第四十六條第三款之非法提供土地回填廢
棄物罪，處有期徒刑壹年貳月。
詹志明犯廢棄物清理法第四十六條第四款前段之非法清理廢棄物
罪，處有期徒刑壹年壹月。
　　犯罪事實
林永文明知未經主管機關許可，不得提供土地回填、堆置廢棄物
，詹志明亦明知從事廢棄物清除業務者，應依廢棄物清理法第41
條第1項規定，向直轄市、縣（市）主管機關或中央主管機關委
託之機關申請核發公民營廢棄物清除機構許可文件後，始得從事
廢棄物之清除，林永文竟基於未經主管機關許可而提供土地堆置
、回填廢棄物之犯意，詹志明則基於未領有廢棄物清除許可文件
而非法清除、處理廢棄物之犯意，林永文自民國108年12月下旬
至109年2月13日止，將其管領之雲林縣○○鄉○○段00000000000000
地號土地（下統稱本案土地），分別提供予未依法領有廢棄物清
除、處理許可文件之真實姓名不詳之成年人及詹志明使用，該不
詳成年人於108年12月下旬至109年1月初，駕車自北部不詳處所
載運一般事業廢棄物（含有土、砂、石、磚、瓦、混凝土塊，夾
雜廢塑膠及廢金屬）至本案土地回填，共20車次（1車2公噸計算
，共40公噸）。詹志明則自109年1月某日起，基於上開犯意，駕
駛車牌號碼000-0000號自用大貨車，自雲林縣不詳地點載運一般
事業廢棄物（包含長條型濾袋及鋁箔封膜廢棄物、廢塑膠混合物
）至本案土地堆置，共3車次（1車2噸計算，共6噸），並將該車
輛棄置於上址，以此方式清除、處理上開廢棄物。嗣因員警會同
雲林縣環境保護局人員於109年2月13日至上址稽查，見上址堆置
長條型濾袋及鋁箔封膜廢棄物，現場停放之前開自用大貨車上存
有廢塑膠混合物，其後在上址開挖，發現上開土地內經回填含有
土、砂、石、磚、瓦、混凝土塊等，且含廢塑膠、廢金屬等營建
廢棄物，循線查知上情。
　　理　　由
一、本判決所引用被告以外之人於審判外之陳述，檢察官、被告
    林永文、詹志明及辯護人於本院審理時均表示同意作為證據
    ，且本院審酌該等證據作成時之情況，並無違法取證或其他
    瑕疵，認以之作為證據應屬適當，依刑事訴訟法第159條之5
    第1項規定，均有證據能力。
二、上開犯罪事實，業據被告林永文、詹志明於本院審理時均坦
    承不諱（本院卷一第345、346頁），並有雲林縣○○鄉○○段00
    000000000000地號土地登記謄本及地籍圖謄本（偵卷第191
    至196、211頁）、雲林縣環境保護局稽查工作紀錄暨現場稽
    查狀況照片、同局109年10月8日雲環衛字第1091033477號函
    、同局110年6月2日雲環衛字第1101015499號函（警卷第43
    至48頁；偵卷第61至62頁；本院卷一第163至164頁）、內政
    部警政署保安警察第七總隊第三大隊110年7月2日職務報告
    書暨照片（本院卷一第189至195頁）、臺灣雲林地方檢察署
    110年1月27日公務電話紀錄表（偵卷第229至230頁）各1份
    、現場稽查照片21張（本院卷一第75至80頁）附卷可稽，足
    認被告二人前開任意性自白核與事實相符，堪以採信。從而
    ，本件事證明確，被告二人犯行洵堪認定，均應予依法論科
    。
三、論罪科刑：
　㈠廢棄物清理法所稱之廢棄物，分為一般廢棄物及事業廢棄物(
    此類可分有害事業廢棄物及一般事業廢棄物)。經查，本案
    經雲林縣環境保護局於109年2月13日至本案土地稽查，發現
    現場堆置長條型濾袋及鋁箔封膜廢棄物，且前開自用大貨車
    上載有廢塑膠混合物，均為事業廢棄物。又本案土地經開挖
    後，發現經回填除土、砂、石、磚、瓦、混凝土塊等外，尚
    夾雜廢塑膠、廢金屬等廢棄物，應屬營建廢棄物等情，有前
    開雲林縣環境保護局稽查工作紀錄、同局109年10月8日雲環
    衛字第1091033477號函及現場稽查照片附卷可憑，復無證據
    證明上開廢棄物具有毒性、危險性，且其濃度或數量足以影
    響人體健康或污染環境，均屬一般事業廢棄物。
　㈡廢棄物清理法第46條第3款所稱「未經主管機關許可，提供土
    地回填、堆置廢棄物」，係以提供土地者作為規範對象，但
    不以土地所有權人為必要，亦即祇要有事實上之提供作為乃
    已足。經查，被告林永文係雲林縣○○鄉○○段0000○0000地號
    土地之所有人，但非前開1801號地號土地所有人，有前開土
    地登記謄本可查，惟其於警詢時供承：本案土地均為其所管
    理等語（警卷第6頁），是其提供本案土地予第三人堆置、
    回填一般事業廢棄物，該當同法第46條第3款之罪。
　㈢依事業廢棄物貯存清除處理方法及設施標準第2條第1至3款規
    定，「貯存」指事業廢棄物於清除、處理前，放置於特定地
    點或貯存容器、設施內之行為；「清除」係指事業廢棄物之
    收集、運輸行為；「處理」，即中間處理、最終處置以及再
    利用等行為，係指符合法令規定所為之處置行為。行為人未
    領有廢棄物處理許可文件，擅自將事業廢棄物傾倒於偏僻處
    所，係屬違法處置事業廢棄物之行為，自不符合該標準就「
    處理」所為之定義性說明，核其犯意應係對事業廢棄物為「
    最終處置」(最高法院100年度台上字第4263號判決意旨參照
    ）。查被告詹志明未領有廢棄物清除處理許可文件，駕駛大
    貨車，收受上開長條型濾袋、鋁箔封膜廢棄物等一般事業廢
    棄物後，載運至前揭土地傾倒，並將前開廢棄物棄置於本案
    土地不予處理等情，業經被告詹志明供承在卷（本院卷一第
    357頁），核屬廢棄物清除、處理行為。
　㈣被告之罪名：
　⒈核被告林永文所為，係犯廢棄物清理法第46條第3款之非法提
    供土地回填廢棄物罪。其未經主管機關許可提供之本案土地
    ，有供堆置廢棄物後復供回填，其提供土地供堆置之前階行
    為，已為提供土地供回填之後階行為所吸收，不另論罪。
　⒉核被告詹志明所為，係犯廢棄物清理法第46條第4款之非法清
    理廢棄物罪。另依前揭貯存、清除及處理行為之定義，足認
    該等行為間存有一定之階段關係，是被告詹志明所為清除廢
    棄物之低度行為，其不法內涵已為處理廢棄物之高度行為所
    吸收，不另論罪。公訴意旨認被告詹志明將前開廢棄物放置
    在本案土地構成「貯存」之要件，然所謂「貯存」，指一般
    廢棄物於清除、處理「前」，放置於特定地點或貯存容器、
    設施內之行為，業如前述，被告詹志明既已將前開廢棄物任
    意棄置在本案土地上，已非屬「貯存」之行為，而已達「處
    理」之行為，此部分容有誤會，然依起訴意旨既已認被告詹
    志明涉犯非法清理廢棄物罪名，自無庸變更法條，亦無礙於
    本院之認定，併此敘明。
　㈤廢棄物清理法第46條第4款前段之非法清理廢棄物罪，係以未
    依同法第41條第1項規定領有廢棄物清除、處理許可文件而
    受託清除、處理廢棄物者為犯罪主體，再依同法第41條第1
    項前段以觀，立法者顯然已預定廢棄物之清除、處理行為通
    常具有反覆多次實行之性質。是本罪之成立，本質上具有反
    覆性與複數性，而為集合犯。至同法第46條第3款之非法提
    供土地回填、堆置廢棄物，及同法第46條第4款後段之未依
    廢棄物清除、處理許可文件內容貯存、清除、處理廢棄物者
    ，亦均屬非法清除廢棄物之範疇，本質上同具有反覆多次實
    行之特性，亦屬集合犯。則被告林永文自108年12月下旬起
    至109年2月13日止，將本案土地提供他人反覆從事廢棄物之
    清除及處理之行為，及被告詹志明自109年1月某日起至109
    年2月13日止，反覆從事廢棄物之清除及處理之行為，均為
    集合犯，應僅各論以一罪。
　㈥公訴意旨雖敘明被告詹志明構成累犯，請依刑法第47條第1項
    規定加重其刑等語。惟檢察官就被告構成累犯之事實及應加
    重其刑事項，並未具體指出證明之方法，依最高法院110年
    度台上大字第5660號刑事裁定意旨，本院不得遽行論以累犯
    並加重其刑，而將被告詹志明之前科素行列入刑法第57條第
    5款「犯罪行為人之品行」之量刑審酌事由。
　㈦爰審酌被告二人均未經主管機關許可，被告林永文任意提供
    土地供他人堆置、回填廢棄物，被告詹志明非法從事清除、
    處理前開一般事業廢棄物，造成當地環境衛生產生危害，行
    為實屬不該；又衡酌被告二人犯罪之動機、目的、手段、所
    生危害，於犯罪後均坦承犯行，被告林永文已委託合法清運
    業者清除前開廢棄物，被告詹志明尚未依法清理廢棄物之犯
    後態度，併考量被告林永文無犯罪紀錄之素行，被告詹志明
    前於104至109年間有違反毒品危害防制條例、竊盜、違反廢
    棄物清理法案件等，經法院論罪科刑及執行完畢紀錄，有臺
    灣高等法院被告前案紀錄表可憑，兼衡被告林永文自述教育
    程度為國中肄業，從事汽車修理，月收入4至5萬元，現與母
    親、配偶及2名子女同住；被告詹志明自述教育程度為高職
    畢業，為臨時工，收入不穩定，及檢察官、被告林永文及辯
    護人之科刑範圍意見(本院卷一第361頁)等一切情狀，分別
    量處如主文所示之刑。
　㈧被告林永文請求於其合法清除前開一般事業廢棄物後，給予
    緩刑等語。惟緩刑之宣告，除應具備刑法第74條所定條件外
    ，並須有可認為以暫不執行刑罰為適當之情形，始得為之，
    亦屬法院裁判時得依職權自由裁量之事項。經查，被告林永
    文非法提供本案土地供他人堆置、回填前開一般事業廢棄物
    ，破壞土壤資源及自然環境，犯罪情節非微。又被告林永文
    嗣於111年5月24日雖委請合法的廢棄物清除業者，清除前開
    一般事業廢棄物，此有被告林永文於111年4月26日、111年6
    月2日之陳報狀、廢棄物處置計畫書各1份附卷可憑(本院卷
    一第365至393頁；同卷二第9頁)，然其未能提出雲林縣環境
    保護局出具之被告林永文已完全清除在本案土地所堆置、回
    填之廢棄物之證明，有雲林縣環境保護局111年6月2日雲環
    衛字第1111017837號函1份在卷可參（本院卷二第7頁），難
    認被告林永文已將前開一般事業廢棄物完全清除乾淨。是依
    本案之犯罪情節及被告林永文犯後態度，難認本案所宣告之
    刑以暫不執行為適當，認不宜對被告林永文宣告緩刑，附此
    說明。
四、沒收之說明：
　㈠被告二人均供稱未因本案獲取報酬，卷內亦無此部分之相關
    證據，難認被告二人有何犯罪所得，無從宣告犯罪所得沒收
    或追徵。
　㈡被告詹志明於案發時所駕駛之車牌號碼000-0000號自用大貨
    車，固為供清除前開廢塑膠混合物等一般事業廢棄物所用之
    物，惟該車輛並非被告詹志明所有之物，有前開車輛之車籍
    資料1份（警卷第49頁）在卷可參，亦無證據足認物品所有
    人無正當理由提供被告詹志明使用，無從宣告沒收前開車輛
    。
五、不另為無罪之諭知：
  ㈠公訴意旨另以：被告林永文明知其未依廢棄物清理法第41條
    第1項規定領有廢棄物清除、處理許可文件，竟分別與不詳
    之成年人、被告詹志明共同基於清除、處理廢棄物之犯意聯
    絡，自108年12月下旬起至109年1月初止，由不詳之成年人
    載運前開一般事業廢棄物回填在本案土地上，被告林永文過
    程中在現場觀看監工；於109年1月某日起至109年2月13日止
    ，由被告詹志明載運前開塑膠廢棄物傾倒在本案土地上，因
    認被告林永文尚涉犯廢棄物清理法第46條第4款之非法清理
    廢棄物罪嫌等語。
  ㈡廢棄物清理法第46條第3款所定未經主管機關許可，提供土地
    回填、堆置廢棄物之罪，其處罰對象及行為，係提供土地者
    之提供行為，而非在土地回填、堆置廢棄物者之回填、堆置
    行為。廢棄物清理法第46條第4款則在處罰擅自貯存、清除
    、處理廢棄物之行為。是行為人將廢棄物堆置在自己土地上
    ，如同時充足前揭二者要件，即有一行為觸犯數罪名想像競
    合犯之適用。上開情形，若行為人僱用有犯意聯絡之他人為
    其清理、運送並將廢棄物堆置在自己土地上，則行為人除負
    未經許可，提供土地堆置廢棄物罪責外，就所犯未領有廢棄
    物清除許可文件，從事廢棄物清除罪部分，與該為其清理、
    運輸之他人間，非處於相互對立之對向關係，而係具有合同
    平行一致性之犯意聯絡，彼此分擔利用相互之行為，以達成
    同一之犯罪目的，固得成立前揭第46條第4款之共同正犯。
    然若行為人僅係單純提供土地予第三人傾倒堆置廢棄物，而
    該第三人未經領有清除、處理之許可文件，或未依許可文件
    內容擅自將廢棄物清運、傾倒、堆置於該地，彼二人間係居
    於彼此相互對立之對向關係，行為縱有合致，但二人之行為
    既各有其目的，分別就各該行為負責，彼此間無所謂犯意聯
    絡與行為分擔，該提供土地者應僅成立廢棄物清理法第46條
    第3款之罪，尚難再論以同法條第4款罪之共同正犯。
  ㈢經查，被告林永文於偵訊及本院準備程序時供稱：我只是單
    純出借土地讓他人堆置廢棄物，並沒有在場監工等語（偵卷
    第21頁；本院卷一第216頁），核與被告詹志明於偵訊時供
    稱：我單純跟林永文借地方堆廢棄物而已等語（偵卷第39頁
    ）相符，可見被告林永文僅係單純提供土地予第三人傾倒堆
    置、回填廢棄物，卷內亦無證據證明被告林永文與他人共同
    為清除、處理廢棄物，將之堆置、回填在自己土地上之情事
    ，實難認被告林永文與該不詳成年人或被告詹志明有何非法
    清理廢棄物之犯意聯絡及行為分擔可言。此部分本應為被告
    林永文無罪之諭知，惟此部分如成立犯罪，與前開非法提供
    土地回填有罪部分，具有想像競合犯之裁判上一罪關係，爰
    就此部分不另為無罪判決之諭知。
據上論斷，應依刑事訴訟法第299條第1項，判決如主文。
本案經檢察官林柏宇提起公訴，檢察官陳淑香到庭執行職務。
中　　華　　民　　國　　111 　年　　6 　　月　　9 　　日
                  刑事第四庭　審判長法　官　許佩如

                                    法  官  黃玥婷

                                    法  官  廖奕淳
以上正本證明與原本無異。
如不服本判決應於收受判決後 20 日內向本院提出上訴書狀，並
應敘述具體理由；其未敘述上訴理由者，應於上訴期間屆滿後
20 日內向本院補提理由書（均須按他造當事人之人數附繕本）
。「切勿逕送上級法院」。
                                    書記官  陳玫燕
中　　華　　民　　國　　111 　年　　6 　　月　　9 　　日
附錄本案論罪科刑法條全文：
廢棄物清理法第46條
有下列情形之一者，處1年以上5年以下有期徒刑，得併科新臺幣
1千5百萬元以下罰金：
一、任意棄置有害事業廢棄物。
二、事業負責人或相關人員未依本法規定之方式貯存、清除、處
    理或再利用廢棄物，致污染環境。
三、未經主管機關許可，提供土地回填、堆置廢棄物。
四、未依第41條第1項規定領有廢棄物清除、處理許可文件，從
    事廢棄物貯存、清除、處理，或未依廢棄物清除、處理許可
    文件內容貯存、清除、處理廢棄物。
五、執行機關之人員委託未取得許可文件之業者，清除、處理一
    般廢棄物者；或明知受託人非法清除、處理而仍委託。
六、公民營廢棄物處理機構負責人或相關人員、或執行機關之人
    員未處理廢棄物，開具虛偽證明。